【裁判字號】    99,交聲,862
【裁判日期】    990625
【裁判案由】    聲明異議
【裁判全文】
臺灣臺南地方法院交通事件裁定         99年度交聲字第862號
移送機關    交通部公路總局嘉義區監理所臺南監理站
異議人即
受處分人    甲○○
上列異議人即受處分人因違反道路交通管理處罰條例案件，對於
交通部公路總局嘉義區監理所臺南監理站民國99年6月3日所為之
裁決處分（處分案號：嘉監南字第裁74-S00000000號）聲明異議
，本院裁定如下：
    主    文
原處分關於罰鍰新臺幣參萬元部分撤銷。
上開撤銷部分，甲○○不罰。
其餘異議駁回。
    理    由
一、原處分意旨略以：異議人即受處分人甲○○（下稱異議人）
    於民國96年7月8日3時13分許，駕駛車牌號碼ZR-1947號自用
    一般小客車，行經臺南市○○路○段373號前時，為臺南市
    警察局第六分局警員所攔查，並對其施以酒精濃度檢測，測
    得其吐氣中所含酒精濃度為每公升0.68毫克，因超過規定標
    準，遂予製單舉發，嗣經交通部公路總局嘉義區監理所臺南
    監理站（下稱原處分機關）以其違規事證明確，依道路交通
    管理處罰條例第35條第1項第1款之規定，裁處罰鍰新臺幣（
    下同）49,500元等語（按：本件已於97年3月18日到案執行
    吊扣駕駛執照1年，並於同年5月9日接受道安講習在案）。
二、聲明異議意旨略以：本件已經檢察官為緩起訴處分並捐款3
    萬元完畢，基於一事不二罰之原則，為此聲明異議，請求撤
    銷原處分等語。
三、按汽車駕駛人，駕駛汽車經測試檢定有酒精濃度超過規定標
    準者，處15,000元以上60,000元以下罰鍰，並當場移置保管
    該汽車及吊扣其駕駛執照1年；因而肇事致人受傷者，並吊
    扣其駕駛執照2年；致人重傷或死亡者，吊銷其駕駛執照，
    並不得再考領。又汽車駕駛人，有第35條第1項規定之情形
    者，應接受道路交通安全講習，道路交通管理處罰條例第35
    條第1項第1款、第24條第1項第2款分別定有明文。又汽車駕
    駛人飲用酒類或其他類似物後其吐氣所含酒精濃度超過每公
    升0.25毫克以上者，不得駕車，道路交通安全規則第114條
    第2款復定有明文。
四、經查：
  (一)異議人駕駛車牌號碼ZR-1947號自用一般小客車肇事，經臺
    南市警察局第六分局警員於上揭時地攔停，並對其施以酒精
    濃度檢測，測得其吐氣中所含酒精濃度為每公升0.68毫克，
    因超過標準而予製單舉發，嗣經原處分機關裁處如前所述之
    裁罰等情，有臺南市警察局96年7月8日南市警交字第S00000
    000號舉發違反道路交通管理事件通知單及原處分機關99年6
    月3日嘉監南字第裁74-S00000000號裁決書各1份在卷可稽，
    且為異議人所不爭執，是此部分違規事實已可認定。
  (二)惟按95年2月5日生效之行政罰法第26條第1項規定，一行為
    同時觸犯刑事法律及違反行政法上義務規定者，依刑事法律
    處罰之。但其行為應處以其他種類行政罰或得沒入之物而未
    經法院宣告沒收者，亦得裁處之。究其立法目的，無非以一
    行為同時觸犯刑事法律及違反行政法上義務規定時，由於刑
    罰與行政罰同屬對不法行為之制裁，而刑罰之懲罰作用較強
    ，故依刑事法律處罰，即足資警惕時，實無一事二罰再處行
    政罰之必要，且刑事法律處罰，由法院依法定程序為之，較
    符合正當法律秩序，應予優先適用，但罰鍰以外之沒入或其
    他種類行政罰，因兼具維護公共秩序之作用，為達行政目的
    ，行政機關仍得併予裁處。然道路交通管理處罰條例第35條
    第8項明定：「前項汽車駕駛人，經裁判確定處以罰金低於
    本條例第92條第3項所訂最低罰鍰基準規定者，應依本條例
    裁決繳納不足最低罰鍰之部分」，參以該條項係於94年12月
    28日增訂，並於95年3月1日施行，對照行政罰法第26條關於
    一事不二罰之規定，係於94年2月5日公布，於95年2月5日施
    行，顯見該項規定之立法目的應係考量適用行政罰法第26條
    後，在酒後駕車違規應受刑事處罰者，刑事處罰額度低於行
    政罰之流弊。參酌大法官解釋釋字第503號所揭示：違反作
    為義務之行為，同時構成漏稅行為之方法而處罰種類相同者
    ，如從其一重處罰已足達成行政目的時，即不得再就其他行
    為併予處罰，始符憲法保障人民權利之意旨，並未排除因前
    揭刑事處罰偏低所產生不合理之流弊而特別立法補繳差額之
    情形。
  (三)本件異議人上開酒駕行為，經檢察官依刑事訴訟法第253條
    之2第1項第4款規定為緩起訴處分，並命受處分人向公益團
    體捐款，受處分人係履行檢察官所為緩起訴處分命令，此等
    命令名義上雖非刑罰，但仍是一種特殊處遇措施，造成受處
    分人之財產減少，性質上亦屬剝奪人民財產權之處分，與刑
    事制裁無異，實質上為刑事處罰。故檢察官為緩起訴處分並
    命向公益團體捐款者，其捐款解釋上亦屬道路交通管理處罰
    條例第35條第8項所規定之罰金，監理機關雖不得再為行政
    裁處，惟若行為人所支付之緩起訴處分金，未達道路交通管
    理處罰條例第92條第3項所定最低罰鍰基準規定者，依該條
    例第35條第8項之規定，即須補繳不足最低罰鍰之部分，始
    為適法。參諸違反道路交通管理事件統一裁罰基準表之規定
    ，對於駕駛人駕駛自用小客車，而其吐氣所含酒精濃度超過
    每公升0.55毫克以上者，其最低應納罰鍰之數額為49,500元
    。本件異議人在刑事部分，業經檢察官為緩起訴處分，並經
    檢察官命向財團法人臺南家庭扶助中心支付30,000元，異議
    人亦於96年12月24日履行上開緩起訴處分之負擔完畢，且該
    緩起訴於97年9月25日期滿未經撤銷，此業據本院依職權調
    取臺灣臺南地方法院檢察署96年度緩字第2257號緩起訴執行
    卷宗全卷核閱相符，尚不足49,500元之最低罰鍰，依上規定
    ，本件受處分人行政罰罰鍰部分，應於扣除上開30,000元後
    ，處以19,500元罰鍰。
五、綜上所述，原處分機關就異議人所處罰鍰其中30,000元部分
    之行政裁罰，即有未洽，應由本院撤銷該部分處分並為異議
    人不罰之諭知，以資適法；至於原處分中關於罰鍰19,500元
    部分，於法並無違誤，異議人此部分異議即無理由，應予駁
    回。
六、據上論結，依道路交通管理處罰條例第87條第2項、道路交
    通案件處理辦法第19條、第20條前段，裁定如主文。
中    華    民    國    99    年    6     月    25    日
                      交通法庭  法  官  張家瑛
以上正本證明與原本無異。
如不服本裁定，應於收受送達後5日內向本院提出抗告狀。（應
附繕本）
                                書記官  李淑惠
中    華    民    國    99    年    6     月    28    日

司法院資訊處製作；財團法人民間司法改革基金會備份。
